【裁判字號】    98,訴,636
【裁判日期】    980430
【裁判案由】    清償借款
【裁判全文】
臺灣臺中地方法院民事判決  98年度訴字第636號
原      告  台北富邦商業銀行股份有限公司
法定代理人  丁○○
訴訟代理人  甲○○
被      告  乙○○      國民
            丙○○      國民
上列當事人間請求清償借款事件，本院於中華民國98年4月28日
言詞辯論終結，判決如下：
    主      文
被告乙○○及丙○○應連帶給付原告新台幣捌拾貳萬壹仟壹佰零
陸元，及其中新台幣柒拾玖萬參仟參佰玖拾參元自民國九十七年
十二月三十一日起至清償日止，按週年利率百分之七點五六計算
之利息，並自民國九十七年十二月三十一日起至清償日止，按上
開利率百分之二十計算之違約金。
被告乙○○應給付原告新台幣捌萬陸仟柒佰捌拾捌元，及其中新
台幣捌萬肆仟零陸拾參元自民國九十七年十二月三十一日起至清
償日止，按週年利率百分之八點八計算之利息，並自九十七年十
二月三十一日起至清償日止，按上開利率百分之二十計算之違約
金。
訴訟費用由被告乙○○及丙○○連帶負擔十分之九，餘由被告乙
○○負擔。
    事實及理由
一、被告均未於言詞辯論期日到場，亦未提出準備書狀作何聲明
    或陳述，核無民事訴訟法第386條各款所列情形，爰依原告
    聲請，由其一造辯論而為判決。
二、本件原告起訴原聲明求為：「（1）被告乙○○及丙○○應
    連帶給付原告新台幣（下同）821,106元，及自民國97年12
    月31日起至清償日止，按週年利率百分之7.56計算之利息，
    並自97年12月31日起至清償日止，按上開利率百分之二十計
    算之違約金；（2）被告乙○○應給付原告86,788元，及自
    97年12月31日起至清償日止，按週年利率百分之8.8計算之
    利息，並自97年12月31日起至清償日止，按上開利率百分之
    二十計算之違約金」之判決。嗣於訴狀送達被告後，原告訴
    訟代理人於98年4月28日言詞辯論期日當庭陳明變更其聲明
    ，求為：「（1）被告乙○○及丙○○應連帶給付原告821,
    106元，及其中793,393元自97年12月31日起至清償日止，按
    週年利率百分之7.56計算之利息，並自97年12月31日起至清
    償日止，按上開利率百分之二十計算之違約金；（2 ）被告
    乙○○應給付原告86,788元，及其中84,063元自97年12月31
    日起至清償日止，按週年利率百分之8.8計算之利息，並自
    97年12月31日起至清償日止，按上開利率百分之20計算之違
    約金」之判決，核為減縮其應受判決事項之聲明，與民事訴
    訟法第255條第1項第3款之規定並無不符，自為法之所許，
    合先敘明。
三、原告主張：被告乙○○於94年3月21日向原告借款446,000元
    ，借貸期限至101年3月20日止；嗣於同年4月7日另邀同被告
    丙○○為連帶保證人，向原告借款300萬元，借貸期限則至
    114年4月6日止。前筆借款之利息以機動利率按原告銀行指
    數型房貸基準利率加碼年息7.19％計算（目前為年息8.8 ％
    ），並自94年3月21日起，以1個月為一期，共分84期，依年
    金法計算月付金，按期於當月21日定額攤還本息。而後筆借
    款之利息則自94年4月7日起依固定利率年息2.65％計算，96
    年4月7日起改以機動利率按原告銀行指數型房貸基準利率加
    碼年息2.13％計算（目前為年息7.56％），並自94年4月7日
    起之12個月期間，依借款金額按月繳付利息不還本，95年4
    月7日起，則以1個月為一期，共分228期，依年金法計算月
    付金，按期於當月7日定額攤還本息。若遲延還本或付息，
    即喪失期限利益，全部債務視為到期，除仍按各該約定利率
    計付遲延利息外，並應自逾期之日起6 個月以內者，按各該
    約定利率百分之10，逾期6個月以上者，就超過6個月以上者
    ，按各該約定利率百分之20加付違約金。惟被告乙○○於借
    款後，就上開借款僅繳納本息至96年12月6日止，即未再依
    約清償，屢經催告，仍不置理，依約已喪失期限利益，全部
    債務視為到期。原告遂聲請拍賣被告乙○○所有供抵押之不
    動產而受償部分款項，現仍分別積欠本金84,063元及793,
    393元，及均自97年12月31日起算之利息、違約金，暨分別
    自97年3月22日起至97年12月30日止及97年1月8日起至同年
    12月30日止，已到期尚未受償之違約金債權2,725元及27,
    713元。被告乙○○既為上開二筆借款之主債務人，而被告
    丙○○則為該筆300萬元借款之連帶保證人，依法被告自應
    負清償之責。爰依消費借貸及連帶保證之法律關係，提起
    本件訴訟，請求被告清償本件借款。並聲明：（1）被告乙
    ○○及丙○○應連帶給付原告821,106元，及其中793,393元
    自97年12月31日起至清償日止，按週年利率百分之7.56計算
    之利息，並自97年12月31日起至清償日止，按上開利率百分
    之二十計算之違約金；（2）被告乙○○應給付原告86,788
    元，及其中84,063元自97年12月31日起至清償之日止，按週
    年利率百分之8.8計算之利息，並自97年12月31日起至清償
    日止，按上開利率百分之20計算之違約金。
四、原告主張之前開事實，業據其提出房屋貸款契約書、貸款契
    約書、本院民事執行處97年度民執六字第34993號強制執行
    金額計算書分配表及放款支出傳票為證。被告經合法通知，
    既均未於言詞辯論期日到場，亦未提出書狀作何聲明或陳述
    以為爭執，依民事訴訟法第280條第3項前段準用同條第1項
    前段之規定，視同自認原告主張之事實，是堪信原告之主張
    為真正。
五、次按，抵押權所擔保者，除契約另有訂定外，固包括原債權
    、利息、遲延利息及實行抵押權之費用（參看民法第861條
    ），惟依民法第323條之規定，債務人所提出之給付，應先
    抵充費用，次充利息，再充原本。復按債務人對於同一債權
    人負有原本及利息數宗債務，苟其給付不足清償全部債務，
    除經債權人同意，得先充原本後充利息外，應先充利息後充
    原本，不許債務人僅以一方之意思予以變更，最高法院19年
    上字第989號判例參照。經查，據卷存前開分配表觀之，其
    上記載拍賣抵押物所得價款為249萬元，並不足以清償被告
    所負之全部債務，是揆之上開規定及判例意旨，其清償次序
    自應先充費用、利息，再次充原本。而因違約金與利息之性
    質不同，我民法並無違約金先於原本抵充債務之規定，是該
    分配表以抵充執行費後所餘價款先抵充利息後，次即抵充違
    約金，殊非有據，依法應於抵充利息後，如有所餘再以之次
    充原本，則依此核算結果，原告對被告之上開二筆借款債權
    本金金額應分別為84,063元及793,393元【計算方式：86,
    788-2,725＝84,063，821,106－27,713＝793,393】，而非
    如該分配表所載之不足額各86,788元及821,106元。然因該
    分配表所載本件二筆借款分別自97年3月22日起至同年12月
    30日及97年1月8日起至同年12月30日止，就違約金2,725 元
    及27,713元部分，係已發生尚未受償之債權，故原告依法自
    可請求。準此以觀，本件原告得請求償還者，當包括前述尚
    欠之二筆借款本金84,063元及793,393元，並已發生之違約
    金2,725元及27,713元，暨其中借款本金均自97年12月31日
    起算之利息及違約金。從而，原告本於消費借貸及連帶保證
    之法律關係，請求被告乙○○及丙○○連帶給付原告821,10
    6元，及其中793,393元自97年12月31日起至清償日止，按週
    年利率百分之7.56計算之利息，並自97年12月31日起至清償
    日止，按上開利率百分之二十計算之違約金。並另基於消費
    借貸之法律關係，請求被告乙○○給付原告86,788元，及其
    中84,063元自97年12月31日起至清償之日止，按週年利率百
    分之8.8計算之利息，並自97年12月31日起至清償日止，按
    上開利率百分之20計算之違約金，為有理由，應予准許。
六、結論：本件原告之訴為有理由，依民事訴訟法第85條第1項
    但書、第85條第2項，判決如主文。
中    華    民    國    98    年    4    月  30    日
                  民事第二庭    法  官  吳美蒼
以上正本係照原本作成。
如對本判決上訴，須於判決送達後20日內向本院提出上訴狀（須
附繕本）。
中    華    民    國    98    年    4    月  30    日
                                書記官


司法院資訊處製作；財團法人民間司法改革基金會備份。
